【裁判字號】    95,易,138
【裁判日期】    950731
【裁判案由】    毒品危害防制條例
【裁判全文】
臺灣高雄地方法院刑事判決               95年度易字第138號
公  訴  人  臺灣高雄地方法院檢察署檢察官
被      告  甲○○
上列被告因毒品危害防制條例案件，經檢察官提起公訴（台灣高
雄地方法院檢察署94年度毒偵字第9722號），本院依簡式審判程
序，判決如下：
    主  文
甲○○施用第二級毒品，處有期徒刑伍月，如易科罰金，以銀元
佰元即新臺幣玖佰元折算壹日，扣案之第二級毒品甲基安非他
命壹包（驗前淨重零點伍公克，驗後淨重零點貳公克），沒
收銷燬之；又持有第一級毒品，處有期徒刑伍月，如易科罰金，
以銀元佰元即新臺幣玖佰元折算壹日，扣案之第一級毒品海洛
因肆包（均含包裝袋，合計淨重玖壹點陸陸公克，空包裝袋總重
點陸捌公克，純度百分之伍點壹陸，純質淨重貳點貳公
克），殘有第一級毒品海洛因之電子磅秤壹台，均沒收銷燬之。
應執行有期徒刑玖月，如易科罰金，以銀元佰元即新臺幣玖佰
元折算壹日，扣案之第一級毒品海洛因肆包（均含包裝袋，合計
淨重玖壹點陸陸公克，空包裝袋總重點陸捌公克，純度百分之
伍點壹陸，純質淨重貳點貳公克）、第二級毒品甲基安非
他命壹包（驗前淨重零點伍公克，驗後淨重零點貳公克）、
殘有第一級毒品海洛因之電子磅秤壹台，均沒收銷燬之。
    事實及理由
一、本案被告甲○○所犯係死刑、無期徒刑、最輕本刑為三年以
    上有期徒刑以外之罪，被告於準備程序中就被訴事實為有罪
    之陳述，經法官告知簡式審判程序之旨，並聽取公訴人及被
    告意見後，本院依刑事訴訟法第273 條之1 第1 項、第284
    條之1 之規定，裁定由受命法官獨任進行簡式審判程序。
二、本案被告甲○○之犯罪事實及證據，均引用檢察官起訴書之
    記載（如附件）。並刪除犯罪事實欄一、第10行：「概括」
    2 字；刪除犯罪事實欄一、第11行：「連續」2 字。補充犯
    罪事實欄一、第11行：「以約每5 日至每6 日施用1 次之頻
    率」。補充理由欄：「被告甲○○於本院審判中之自白」。
三、論罪科刑及沒收：
  (一)按海洛因及甲基安非他命，分別係毒品危害防制條例第2 條
    第2 項第1 款所稱之第一級毒品及同條項第2 款所稱之第二
    級毒品，故核被告所為，係犯該條例第11條第1 項之持有第
    一級毒品罪及同條例第10條第2 項之施用第二級毒品罪。被
    告持有第二級毒品甲基安非他命後，進而施用，其持有之低
    度行為為施用之高度行為所吸收，不另論罪。
  (二)被告上揭施用第二級毒品之行為後，嗣於94年2 月2 日新修
    正公布、自95 年7月1 日施行之刑法將原刑法第56條關於連
    續犯之規定廢除。準此，本件關於被告數次施用第二級毒品
    甲基安非他命之犯行，依修正前刑法第56條之規定，被告本
    應構成施用第二級毒品罪之連續犯，依法並得加重其刑；修
    正後之刑法既將連續犯之規定廢除，則數次觸犯同一罪名之
    數行為，原則上固應分論併罰，然倘該數次行為之時間場所
    均甚為接近、行為人使用相同或近似之犯罪手段、或是利用
    同一之機會、行為人主觀上係基於一持續進行之犯罪意思、
    及各行為間均具有密接關係，而將其數次行為評價為一個行
    為係符合社會相當性之概念者，亦即具有「犯意之單一性」
    、「構成要件之同一性」、「行為之密接性」、「侵害法益
    之同一性」，則應包括性地視為一個犯罪行為，即所謂「包
    括一罪」。而施用毒品此一犯罪類型之行為人，通常具有反
    覆施用毒品之習癖，即已將此施用毒品之犯罪行為內化為其
    性向、性格之中，進而在時間、空間均密接之情形下，反覆
    不斷地進行施用毒品之同一犯罪行為，而屬犯罪學理上之「
    常習犯」（或稱「習慣犯」），行為人實施此種施用毒品犯
    罪之意思，無論施用一次或多次，均包含在原有之犯意之內
    ，故應僅包括地成立一罪。經查，本案被告自94年9 月間某
    日起至同年11 月15 日晚間10時許止，以每5 日至每6 日施
    用1 次之頻率，數次施用毒品甲基安非他命，而觀其施用之
    時間地點均屬密接，施用手段亦均相同，顯然被告確已有反
    覆施用甲基安非他命之習慣，主觀上係基於一持續進行之施
    用毒品犯意，依社會一般之觀念，將上揭數次施用行為，視
    為一個施用毒品之犯罪行為核屬相當，亦符合刑法第56條連
    續犯規定刪除之意旨（參照該條刪除之立法理由第4 點），
    依前揭說明，應包括性地論以一罪。比較新舊法，此部分以
    新法較有利於被告，依新修正刑法第2 條第1 項但書之規定
    ，應認被告僅成立施用第二級毒品罪之實質上一罪。
  (三)又被告所犯上開持有第一級毒品罪及施用第二級毒品罪間，
    犯意各別、行為互殊，觸犯構成要件相異之罪名，自應分論
    併罰。
  (四)按上揭新修正施行之刑法就易科罰金之標準亦有變更。被告
    於犯罪時之刑法第41條第1 項前段規定：「犯最重本刑為5
    年以下有期徒刑以下之刑之罪，而受6 個月以下有期徒刑或
    拘役之宣告，因身體、教育、職業、家庭之關係或其他正當
    事由，執行顯有困難者，得以1 元以上3 元以下折算1 日，
    易科罰金。」又修正前罰金罰鍰提高標準條例第2 條（該條
    於95年7 月1 日廢止）規定，就其原定數額提高為100 倍折
    算1 日，則本件被告行為時之易科罰金折算標準，係以銀元
    100 元以上300 元以下折算1 日，經折算為新臺幣後，應以
    新臺幣300 元以上900 元折算為1 日。惟95年7 月1 日修正
    公布施行之刑法第41條第1 項前段則規定：「犯最重本刑為
    5 年以下有期徒刑以下之刑之罪，而受6 個月以下有期徒刑
    或拘役之宣告者，得以新臺幣1,000 元、2,000 元或3,000
    元折算1 日，易科罰金。」比較修正前後之易科罰金折算標
    準，以修正前之規定，較有利於被告，則應依刑法第2 條第
    1 項前段，適用修正前刑法第41條第1 項前段規定，定其折
    算標準。又修正前刑法第51條規定：「數罪併罰，分別宣告
    其罪之刑，依左列各款定其應執行者：」其中第5 款規定：
    「宣告多數有期徒刑者，於各刑中之最長期以上，各刑合併
    之刑期以下，定其刑期。但不得逾20年。」修正後刑法第51
    條第5 款規定：「宣告多數有期徒刑者，於各刑中之最長期
    以上，各刑合併之刑期以下，定其刑期。但不得逾30 年 。
    」比較結果，以修正前之規定較有利於被告，則應依刑法第
    2 條第1 項前段，適用修正前刑法第51條第5 款，定其應執
    行之刑。綜合易科之折算標準及定執行刑之規定等一切情形
    ，綜其全部罪刑之結果而為比較，認應適用修正前之規定較
    有利於被告。爰審酌被告經觀察勒戒、強制戒治後，未能戒
    絕毒癮，足證前開保安處分措施實難矯治其惡性，而所犯施
    用第二級毒品部分係自戕行為，尚未對他人造成實害，然其
    所持有之第一級毒品海洛因數量甚多，倘非為警及時查獲，
    確有相當之危險轉讓他人施用，而其犯後均坦認犯行，態度
    尚稱良好等一切情狀，分別量處如主文所示之刑，並分別諭
    知易科罰金之折算標準，以資懲儆。另按，前開刑法修正時
    ，刑法第51條第5 款關於定應執行刑之規定亦有修正，修正
    前刑法第51條第5 款規定：「宣告多數有期徒刑者，於各刑
    中之最長期以上，各刑合併之刑期以下，定其刑期。但不得
    逾20年」；而修正後之該款則規定：「宣告多數有期徒刑者
    ，於各刑中之最長期以上，各刑合併之刑期以下，定其刑期
    。但不得逾30年」，經比較新舊法結果，修法後之規定非較
    有利於被告，依刑法第2 條第1 項前段之規定，應依修正前
    之刑法第51條第5 款，是就被告上開宣告之刑，定如主文所
    示之應執行刑，並定易科罰金之折算標準。
  (六)扣案之白粉4 包，經鑑定均屬第一級毒品海洛因（均含包裝
    袋，合計淨重91.66 公克，空包裝袋總重3.68公克，純度
    35.16%，純質淨重32.23 公克。包裝袋因與毒品難以析離，
    應併同視為毒品之一部分宣告沒收銷燬），此有卷附法務部
    調查局95年2 月17日調科壹字第220022046 號鑑定通知書1
    紙可稽；扣案之電子磅秤1 台，經鑑定亦含有第一級毒品海
    洛因之陽性反應，此觀卷附高雄醫學大學附設中和紀念醫院
    檢驗報告即明，亦應視同為毒品海洛因之一部分。另扣案晶
    體1 包，經鑑定係屬第二級毒品甲基安非他命（驗前淨重
    0.35 公 克，驗後淨重0.32公克），亦有卷附高雄醫學大學
    附設中和紀念醫院檢驗報告1 紙可證。是均依毒品危害防制
    條例第18條第1 項之規定，不問屬於犯人與否，均沒收銷燬
    之。
四、據上論斷，應依刑事訴訟法第273 條之1 第1 項、第299 條
    第1 項前段、第310 條之2 、第454 條第2 項，毒品危害防
    制條例第10條第2 項、第11條第1 項、第18條第1 項前段，
    刑法第11條前段、第2 條第1 項前段、但書，修正前刑法第
    41條第1 項前段、第51條第5 款，罰金罰鍰提高標準條例第
    1 條前段、廢止前同條例第2 條，現行法規所定貨幣單位折
    算新臺幣條例第2 條，判決如主文。
中    華    民    國    95    年    7     月    31    日
                  刑事第十四庭  法  官  紀凱峰
以上正本證明與原本無異。
如不服本判決，應於收受送達後10日內向本院提出上訴書狀。
中    華    民    國    95    年    7     月    31    日
                                書記官  黃進遠
附錄：
毒品危害防制條例第10條第2項
施用第二級毒品者，處 3 年以下有期徒刑。
毒品危害防制條例第11條第1項
持有第一級毒品者，處 3 年以下有期徒刑、拘役或新臺幣 5 萬
元以下罰金。


司法院資訊處製作；財團法人民間司法改革基金會備份。
